臺灣士林地方法院民事判決　　　　　　　94年度訴字第1029號
原　　　告　戊○○
訴訟代理人　林辰彥律師
複　代理人　陳佑仲律師
　　　　　　黃淑怡律師
　　　　　　施裕琛律師
　　　　　　庚○○律師
被　　　告　乙○○
訴訟代理人　蘇誌明律師
上列當事人間返還不當得利等事件，本院於96年7 月2 日言詞辯
論終結，判決如下：
    主  文
原告之訴及假執行之聲請均駁回。
訴訟費用新臺幣伍萬零參佰零貳元由原告負擔。
    事實及理由
一、原告起訴主張：原告與被告於民國83年2 月4 日分別出資新
    台幣（下同）498 萬元與750 萬元，合計1,248 萬元，並以
    被告名義受讓訴外人李芳正對另一訴外人天王建設股份有限
    公司（下稱天王公司）之2,600 萬元抵押債權（按抵押權權
    利價值：本金最高限額3600萬元，抵押物為訴外人天王公司
    所有坐落桃園縣楊梅鎮○○○○段633 -6、673-35地號及訴
    外人彭鴻勳所有坐落同上段673- 41 、677- 3地號等共4 筆
    土地，共同擔保債務人天王公司、彭鴻勳對於債權人李芳正
    之債務，權利存續期限81年8 月18日起至82年8 月18日止，
    清償日期82年8 月18日）中之48% （即1248萬元，下稱系爭
    抵押債權，另52％即1352萬元由訴外人吳文毓受讓），並由
    天王公司簽發發票日為83年7 月7 日、面額1248萬元，經訴
    外人李芳正、吳文毓等背書之支票1 紙交予原告保管，充作
    原告與被告共同出資1248萬元之證明，且原告應被告要求，
    為擔保被告所出資750 萬元部分之債權，而由訴外人甫安財
    務管理顧問有限公司（下稱甫安公司，原告為該公司負責人
    ）簽發（以華南商業銀行台北南門分行為付款人）發票日為
    85年2 月5 日、面額750 萬元，經原告背書之支票一紙交予
    被告。被告嗣後已與天王公司達成和解，並於89年7 月28日
    塗銷系爭抵押權登記而受償在案，原告自得基於不當得利法
    則，請求被告返還原告之出資等語。並聲明：被告應給付原
    告498 萬元及自89年7 月28日起至清償日止，按年利率5%計
    算之利息。並陳明原告願供擔保，請准宣告假執行。
二、被告則以：原告所主張其有出資498 萬元與雙方約定由被告
    出名受讓訴外人李芳正對天王公司48％抵押債權等，均非事
    實。被告受讓自李芳正之系爭抵押債權與原告無涉，實則訴
    外人李芳正當時乃係透過原告向被告借款1248萬元，後由被
    告承讓訴外人李芳正對天王公司48％之抵押債權，僅相關資
    金流動程序皆由原告代為處理，原告並未出資，且兩造間並
    未有共同出資受讓李芳正系爭抵押債權之約定。系爭抵押權
    係被告依法為登記，同時亦持有天王公司所簽發之本票，系
    爭抵押權權利人確屬被告無誤。復且，兩造於85年3 月19日
    結算時，原告尚積欠被告1730萬元，如原告有出資，何以結
    算時未提出，以為清償之一部分；退步言之，縱或原告有出
    資，因尚有1180萬元債務未清償，被告亦得主張抵銷等語，
    資為抗辯。並聲明：原告之訴駁回。如受不利判決，願供擔
    保免為假執行。
三、兩造不爭執事項：
    (一)83年2 月4 日債權讓與人李芳正與受讓人吳文毓、被告及
      債務人天王公司等三方簽立抵押借款債權讓與契約書（卷
      一100 頁），並由吳文毓與被告登記為抵押權人，此有土
      地登記謄本可稽（卷一9 至71頁）。
    (二)系爭1248萬元悉數由李芳正取得。
    (三)抵押借款債權讓與契約書正本現由原告持有（卷一89頁，
      本院94年11月14日言詞辯論筆錄）。
    (四)被告分別於下列時間將資金匯予原告或交予其受僱人：
      1.(1)83年2 月4 日將350 萬元匯入原告設於彰化商銀古亭
        分行甲存0000-00-00000 -0號帳戶內。
        (2)83年2 月5 日匯入原告上開帳戶150 萬元。
        以上見彰化商銀古亭分行95年10月27函，皆由被告太太
        楊彩萍所匯。
      2.83年2 月8 日被告簽發付款人為英商渣打銀行台北分行
        ，面額分別為80萬元（票號：0000000） 、80萬元（票
        號：000 0000）及90萬元（票號：0000000） 支票各乙
        紙，共250 萬元支票交予原告之受僱人甲○○。（卷二
        58頁英商渣打銀行台北分行96年1 月2 日函、卷二78頁
        ，本院卷96年3 月12日言詞辯論筆錄）
    (五)原告設於彰化商銀古亭分行甲存0000-00-00000-0 號帳戶
      83年2 月7 日以票號AP0000000 領出現金415 萬元（卷一
      99頁、卷二70頁）。
    (六)原告曾保管天王公司所簽發，到期日83年7 月7 日，票號
      ：LC0000000 ，面額1248萬元，由訴外人李芳正、吳文毓
      背書之支票一紙（卷一105 頁）。
    (七)原告交付一紙發票人為甫安公司（負責人為原告）面額75
      0 萬元、票號：TB111642與發票日為85年2 月5 日，且經
      原告背書之支票交予被告收執（卷一106 頁），並由被告
      據以向臺灣臺北地方法院（下稱臺北地院）聲請獲准對原
      告核發85年度促字第14735 號支付命令，並經確定在案（
      卷一114 頁）。
    (八)原告於臺北地院84年度簡上字第415 號床德契與李芳正間
      給付票款事件結證稱：「李芳正借3600萬元給天王公司，
      因為天王公司暫時無法清償，李芳正恐懼拿不回來，就將
      抵權讓一金給乙○○，天王就開出系爭支票給乙○○，由
      李芳正、吳文毓背書，背完書後將系爭支票交給我，乙○○也委託我辦理本件抵押貸款，我將系爭支票（按即票號
      ：LC00 0000 0 ，面額1248萬元支票）交給乙○○，是李
      芳正將系爭支票交給我轉交給乙○○，乙○○再把1248萬
      元交給我，我交給李芳正，其中有支票也有現金」等語（
      卷一164 頁，臺北地院84年度簡上字第415 號，85年8 月
      28日言詞辯論筆錄）。
    (九)被告已與天王公司成立和解，並於89年7 月28日塗銷系爭
      抵押權設定登記（卷一27、42、58、73頁）。
五、爭執事項：
    經查，本件原告主張與被告間就訴外人李芳正對天王公司之
    抵押債權2600萬元中48% （即1248萬元）之受讓有共同出資
    之約定，因被告與天王公司業於89年達成和解並塗銷抵押權
    登記在案，被告就原告所出資之498 萬元已無法律上之原因
    而受有利益，致原告受有損害，而主張被告應依不當得利返
    還498 萬元云云，被告則否認所謂共同出資之約定存在，並
    以前開情詞置辯。是本件應審究之爭執事項如下：
    (一)原告與被告間是否有約定共同出資受讓系爭抵押債權，並
      約定屆期依比例受償？
    (二)原告主張伊出資498萬元是否可採？
    (三)以被告名義受讓系爭抵押債權，被告是否如原告所言僅出
      資750 萬元而得以受讓1248萬元之系爭抵押債權？
    (四)原告主張不當得利是否有理由？
六、本院判斷如下：
    (一)原告與被告間並無約定由兩造共同出資受讓訴外人李芳正
      對天王建設之系爭抵押債權。
      1.原告主張：伊出資498 萬元，被告出資750 萬元，合計
        1248萬元，方能受讓系爭抵押債權，兩造約定以被告名
        義為出名登記人受讓系爭抵押權等情，固據其提出證人
        丁○○（原名邱星輝）以原子筆於土登記申請書備註(8)
        欄上記載「一、茲取回李芳正借款支票（包括退票）共
        5 張。二、抵押權讓予金額1,248 萬全部結清。三、資
        金由戊○○提供，權利人登記乙○○」等語之土地登記
        申請書乙紙（卷一8 頁）為證。
      2.惟查，而上開土地登記申請書備註(8)欄上，以原子筆記
        載之第一、二點之文字，其筆跡相同，且筆跡之顏色相
        同，顯係由同一個人於同一時間，以藍色原子筆所書寫
        ；而第三點之字跡係以顏色較深之深藍色原子筆所寫；
        至邱輝星之簽名及83 .2.10 等 字跡則係以黑色原子筆
        所書寫，此經本院於94年11月14日言詞辯論時當庭勘驗
        系爭土地登記申請書無訛，並記明筆錄在卷可佐（見卷
        一89頁），顯見該第一、二點與第三點暨邱輝星簽名等
        三部分，係分別於不同時間，以不同顏色之原子筆所書
        寫，甚為明確。而據證人丁○○到場結證稱：「上開文
        書的第一、二點是83年2 月10日上午10點多在原告家裡
        書寫的」，證人丁○○並蓋章，「．．第三點「資金由
        戊○○提供，權利人登記乙○○」等字是83年2 月10日
        下午2 點半左右寫的」，「．．由原告住處回天王建設
        後，己○○代書說天王開了一張1248萬元的支票是交給
        原告，但權利登記人不是原告，是乙○○，所以羅代書
        說要名實相符，就要特別註明資金是由原告提供，但權
        利登記人是乙○○，所以天王建設負責人徐圓妹（即莊
        春福的太太）有在註記的下方蓋章確認，用印當時這三
        點事項都已記載完成」等語，證人丁○○並於上述第三
        點增加後署名日期並簽名等語（本院卷第127 、130 頁
        ）。惟證人丁○○亦證稱：土地登記申請書備註(8)欄上
        第三點增加記載時原告並不在場等語（卷一第128 頁）
        ，本院以若果土地登記申請書屬於收據性質，則應該在
        83年2 月10日上午加註第一、二點就已交給原告，不可
        能在當日下午又在天王建設公司辦公室加註第三點後又
        交給原告，是證人上開證詞，與常情有違，並不足採。
      3.原告雖主張：上開土地登記申請書記載之文字，其記載
        之目的在於天王公司恐日後即便向原告清償1248萬元之
        票款，亦難直接證明抵押權人即被告之抵押債權已消滅
        ，而無法辦理抵押權塗銷，滋生無端糾紛云云。惟證人
        丁○○既就上開土地登記申請書備註(8)欄上三點內容之
        記載全程參與，理應就是項證物製作之過程與在場人員
        知之甚詳為是。惟查原告於83年2 月10日上午記載第一
        、二點後，當日下午並未至天王公司之上開現場，上開
        土地登記申請書物由何人帶至現場增加記載第三點？證
        人丁○○竟無法為明確之描述，是其證詞並無法解釋客
        觀時間與證物存在同一空間之物理必然性。又，原告既
        稱伊與被告共同出資讓受系爭抵押債權，而證人丁○○
        復證稱：「李芳正有對我說他打算把對天王的抵押權讓
        給原告，要我跟原告說，看原告是否同意，所以我就跟
        原告說，原告也同意」等語，衡諸一般常情，為抵押權
        行使單純明確化，及塗銷抵押權方便故，通常數權利人
        均會共同登記抵押權人，乃本件原告既稱係共同出資之
        權利，何以未與被告共同辦理登記為抵押權人？而抵押
        債務人天王公司既然也已顧慮日後抵押權塗銷之爭議，
        已如前述，乃原告竟將己身利益繫之於未臻明確之書面
        證物上，實與常情有違。又證人丁○○雖證稱：「就原
        告還與何人有金錢往來我不清楚，原告可能跟乙○○有
        資金往來，但詳細內容我不知道，根據我向人借錢或借
        錢給他人的經驗，可能乙○○是原告幕後的金主，由二
        人共同出資，將抵押權登記給乙○○。」云云，然其既
        言幕後金主，又稱二人共同出資，要係證人丁○○個人
        臆測之詞，亦無足採。綜上，就既有之證物、證人證詞
        之證明力以觀，均不足以證明原告所稱兩造有約定系爭
        抵押債權由伊與被告共同出資乙節為真實，是原告之主
        張自難憑採。
    (二)原告無法證明伊確實出資498萬元。
      1.按「當事人主張有利於己之事實者，就其事實有舉證之
        責任」，民事訴訟法第277 條本文定有明文。原告既稱
        伊與被告共同出資受讓係爭抵押權，就其所出資之498
        萬元部分應負舉證之責，先予敘明。
      2.原告主張伊出資之498 萬元共分三部分：(1)83年2 月3
        日自原告彰銀古亭分行活儲帳戶（帳號0000-00-00000-
        000） 領出80萬元交予李芳正，(2)83年2 月7 日在證人
        丁○○陪同下，自彰銀古亭分行甲存00-00000-0原告帳
        戶內，以票號AP0000000 號支票乙紙親領出415 萬元（
        原證三），(3)另3 萬元則由訴外人李芳正前欠原告債務
        中抵銷。玆分述如下：
        (1)83年2月3日領出現金交付李芳正現金80萬元部分：
          原告並未提出任何具體證據足資證明確有交付８０萬
          元現金給李芳正之事實，雖原告主張被告於83年2 月
          4 日、5 日分別匯入原告設於彰化商銀古亭分行甲存
          0000-00-00000 -0號帳戶各350 萬元及150 萬元，及
          83年2 月7 日自上述同一帳戶領出現金415 萬元予訴
          外人李芳正等情，雖據提出彰化銀行古亭分行「支票
          存款往來對帳單」為證，惟該部分係并對415 萬元部
          分，與80萬元現金部分並不相干，自不足以證明原告
          此部分之主張為真實，自難憑採。
        (2)83年2月7日415萬元部分：
          原告雖主張於當日伊在證人丁○○陪同下，自彰化銀
          行古亭分行甲存00-00000-0原告帳戶內，以票號AP00
          0000 0號支票乙紙親領出415 萬元，並提出支票存根
          為證，而證人丁○○亦到場證稱：「在83年2 月7 日
          那天我們有在原告家樓下的彰化銀行古亭分行領一張
          415 萬元的現金支票」（卷一127 頁）等語，以佐證
          原告之說詞。然查，原告於本院言詞辯論期日曾主張
          「甲○○有幫原告把1248萬元轉交給李芳正」（卷二
          78頁96年2 月5 日言詞辯論筆錄）等語，惟證人吳明
          森旅本院96年3 月12日言詞辯論時，曾到庭作證，其
          所為證均環繞於被告僅出資750 萬元及被告於上述83
          年2 月8 日共交付250 萬元支票3 紙部分（卷二58頁
          ，英商渣打銀行台北分行96年1 月2 日函、卷二86頁
          ，96年3 月12日言詞辯論筆錄），並未觸及原告所主
          張出資498 萬元部分或此415 萬元部分，則原告既稱
          伊與被告有共同出資1248萬元之約定，關於伊出資49
          8 萬元之大宗即41 5萬元部分，究由原告、抑或由證
          人丁○○或甲○○交予訴外人李芳正，與上述證言並
          不相符。另原告雖提出彰化銀行支票存根（票號AP00
          00000） 為證，惟該紙支票存根係原告單方面所記載
          ，尚不能據以證明該支票票款確已交付，並作為上開
          抵押債權之出資款之用。況，被告抗辯系爭415 萬元
          係由伊於83年2 月4 日、5 日分別匯予原告共500 萬
          元中所支出，本院以依原告提出之彰化銀行古亭分行
          「支票存款往來對帳單」中，於83年2 月4 日被告匯
          款350 萬元入原告帳戶，原告之帳戶餘額係334 元，
          待被告於同年月5 日再次匯予原告150 萬元後，至同
          年月7 日間，其間並未再有其他款項匯入原告上述彰
          化銀行甲存帳戶，僅有支出之科目，然則，原告於83
          年2 月7 日雖自上述帳戶領出現金415 萬元，惟原告
          上述帳戶，原僅結存334 元，在被告分2 次匯入500
          萬元後，始有足夠存款可供原告領出415 萬元，是該
          原告所從中領出415 萬元之帳戶內資金恰為被告先前
          所匯之500 萬元之資金，洵堪認定。因此，原告從上
          開帳戶領出415 萬元乙節，尚不能證明該415 萬元確
          係原告自己之出資。
        (3)原告主張訴外人李芳正積欠其3萬元之部分：
          按「不當得利乃對於違反公平原則之財產變動，剝奪
          受益人所受利益，以調整其財產狀態為目的」（最高
          法院95年度臺上字第1077號裁判意旨參照）。原告既
          以不當得利為伊請求權基礎，對此訴外人李芳正積欠
          伊3 萬元充作伊出資，主張抵銷云云。經查，據被告
          陳稱訴外人李芳正已歿，已無從對之訊問查證，復且
          ，對此原告主張有利於己（李芳正欠原告3 萬元）之
          事實部分，原告並未提出其他積極證據以實其說，自
          難認原告此部分之主張為真正。
        (4)就原告出資498 萬元部分：
        　原告雖稱由證人丁○○與甲○○證詞可證云云（卷二
          94頁96年4 月9 日言詞辯論筆錄）。惟細懌該二人證
          詞，證人丁○○證詞與客觀存在之事證有諸多矛盾處
          ，關於原告出資部分更無法由其證詞獲得證明，而證
          人甲○○證詞僅著重於被告出資與匯款部分，絲毫未
          見有關原告出資之證述，然則，原告所舉前揭二人為
          證，尚欠說服力。至原告又稱：「雖然原告沒有實際
          拿498 萬元給李芳正，但是從證人證詞可知李芳正常
          跟原告調錢，調錢加上我們領出來給他的部分加起來
          是出資額，所以498 萬是原告拿李芳正向原告界的前
          去抵銷」云云（卷二94頁96年4 月9 日言詞辯論筆錄
          ）。惟查，原告既稱未實際交付出資額予訴外人李芳
          正，又稱用以抵銷，實難以證明原告確實有出資498
          萬元，原告此部分之主張，實難憑採。
    (三)系爭抵押權係被告出資所受讓應可採信。
      1.原告稱被告僅出資750 萬元，如何受讓1248萬元之係爭
        抵押權，故應係加上原告伊所出資之498 萬元，天王公
        司方出具所簽發，到期日83年7 月7 日，票號：LC0000
        000 ，面額1248萬元，由訴外人李芳正、吳文毓等背書
        之支票一紙（卷一105 頁）以充作原告與被告共同出資
        之擔保，再由原告交付被告一紙發票人為甫安財務管理
        顧問公司（負責人為原告）面額750 萬元、票號：TB11
        1642與發票日為85年2 月5 日，且經原告背書之支票（
        原證6） 以擔保並確認被告確實出資750 萬元等語。
      2.被告則抗辯：係爭抵押權之1248萬元悉數由被告出資，
        僅委由原告代為處理相關程序事項，包括交付款項予訴
        外人李芳正，至若原告所稱簽發面額750 萬元充作被告
        出資之擔保，實係原告積欠被告知金額之部分，與系爭
        抵押債權無涉云云。
      3.關於原告主張被告僅出資750萬元部分，析述如下：
        (1)按原告對不當得利請求權之成立要件應負舉證責任，
          亦即原告必須證明其與被告間有給付之關係存在，且
          被告因其給付而受有利益以及被告之受益為無法律上
          之原因，始能獲得勝訴之判決（最高法院91年度臺上
          字第1673號判決意旨參照）。
        (2)原告主張被告出資750 萬元，係以匯款500 萬元給原
          告及簽發3 張共250 萬元之支票交證人甲○○換領渣
          打銀行支票給原告而為，該等款項之匯入與交付，兩
          造均不爭執，已如前述不爭執事項(四)。而被告陳稱係
          透過原告處理相關程序事項，證人甲○○亦證稱：25
          0 萬元之支票「是我提示的，．．，是為了李芳正抵
          押的錢，．．，然後取這3 張總額250 萬元的支票回
          來去渣打銀行領現款，渣打銀行給我1 張250 萬元渣
          打銀行的支票，．．，之後交給原告」（卷二87頁96
          年3 月12日言詞辯論筆錄）等語，據此，可以認定被
          告前揭匯款500 萬元與交付250 萬元支票，共750 萬
          元，確係用於受讓係爭抵押權無疑。
        (3)原告主張被告僅出資750 萬元，係以證人丙○○（本
          院卷第189 至193 頁）與甲○○等之證詞，及被告之
          匯款與交付支票之不爭執事項為其證據。惟查，證人
          丙○○證詞部分另涉原告與被告及其他第三人刑事案
          件部分，其證詞真實性，已非無疑。而證人甲○○之
          證詞提及被告僅出資750 萬元，係於83年2 月4 日訴
          外人李芳正與系爭抵押權受讓人吳文毓、被告及債務
          人天王建設等三方簽立抵押借款債權讓與契約之當日
          所聽到。惟查，上開抵押借款讓與契約書簽署當日，
          據證人甲○○證述丁○○在場，惟證人丁○○於證述
          時卻未言及被告出資部分（本院卷一126 至131 頁）
          ，已堪懷疑。又證人甲○○稱該抵押借款債權讓與契
          約書簽署時，被告與天王公司均未在場，則原告何以
          會持有在上開讓與契約書上關於被告簽名與天王公司
          法定代理人徐圓妹蓋章？是，證人甲○○上開證詞亦
          難遽信。又原告以被告不爭執750 萬元之匯款或交付
          票據為被告出資之佐證，惟原告就雙方約定共同出資
          既未能提出證據以實其說，尚難僅以被告消極不否認
          之事實充作與原告確有共同出資1248萬元之證據。
        (4)被告抗辯伊與原告間有債權債務存在，甫安公司票號
          0000000 號面額750 萬元之支票（卷一107 頁）與系
          爭抵押權無關，原告則主張伊係應被告要求而簽發上
          開支票作為被告出資750 萬元之擔保乙節。按被告主
          張原告有積欠伊債務乙節，業據提出雙方債權債務結
          算協議（卷一92頁），臺灣桃園地方法院執行處通知
          與臺灣板橋地法法院所發之債權憑證（卷二71、72頁
          ）等為證，其對象均係原告，足證兩造間確有債權債
          務關係無疑。而原告並不否認被告持上開750 萬元支
          票向臺北地院聲請依督促程序核發支付命令（卷二11
          4 頁），被告主張伊與訴外人李芳正及天王公司間之
          抵押借款債權讓與契約書係83年2 月4 日所簽署，而
          原告主張伊為被告出資擔保所簽發之上開750 萬元支
          票則係85年間所簽發，此兩者時間差距近兩年期間，
          則原告簽發之上開750 萬元支票是否確為被告83年2
          月間匯款及交付支票共750 萬元予原告之擔保，已不
          無疑義。按支票係支流通券、執票證券、無因證券，
          為一種支付工具，並不審究其票據原因關係，此即所
          謂票據行為無因性。惟被告持原告簽發之上開750 萬
          元該支票依督促程序向法院聲請核發支付命令，於訴
          訟法上就非訟程序賦予相對人即原告20日之異議期間
          （民事訴訟法第516 條規定參照），即為保障相對人
          於督促程序未就實體權益辯駁而設，且聲明異議可不
          附理由即提出（61年臺抗字第407 號判例意旨參照）
          ，而查原告對臺北地院核發之上開支付命令，並未聲
          明異議，該支付命令並業經臺北地院核發確定證明書
          在案（見本院卷第122 頁）。然則，法律既賦予原告
          20日聲明異議期間，原告如認為伊與原告間有票據擔
          保之原因關係，伊不負支付上開票款之債務，則原告
          理當就票據原因關係敘明而提出聲明異議，以阻卻支
          付命令之確定，然依卷證資料，並未見原告有如何聲
          明異議之舉，是原告所稱85年簽發上開750 萬元支票
          之用意在於擔保之說法，即非可採。綜上，被告抗辯
          750 萬元係伊與原告之其他債務，非供保證用，應堪
          採信。
      4.此外，參以上述不爭執點(八)，原告於另案證稱：「我將
        系爭支票（按即票號：LC0000000 ，面額1248萬元支票
        ）交給乙○○，是李芳正將系爭支票交給我轉交給乙○○，乙○○再把1248萬元交給我，我交給李芳正，其中
        有支票也有現金」等語，原告既於臺北地院84年度簡上
        字第415 號給付票款事件以證人身份具結而為上述證詞
        ，而上開案件既有關系爭抵押權資金流向，基於訴訟法
        上的誠信原則，原告所辯係「簡化資金關係而有如斯說
        詞」云云，顯不足採。而原告就伊出資部分，並未提出
        充足證據以實其說；更有甚者，伊與證人之證述前後矛
        盾，既無由確認伊出資498 萬元，更不能由系爭抵押權
        受讓金額1248萬元扣除原告所稱被告出資750 萬元後，
        即得推論其餘部分係原告出資之部分，而無視於訴訟法
        上「當事人主張有利於己之事實者，就其事實有舉證之
        責任」（民事訴訟法第277 條參照）之規定。綜上，被
        告主張1248萬元悉數由伊出資，而原告僅係代依處理相
        關成程序事項云云，堪以採信。
    (四)原告主張依不當得利請求被告返還伊出資498 萬元並無理
      由。
      按所謂不當得利，係指「無法律上之原因而受利益，致他
      人受損害者，應返還其利益。雖有法律上之原因，而其後
      已不存在者，亦同。」，民法第179 條定有明文。依上開
      法條規定，受有「利益」與他人受有「損害」二者間，需
      有因果關係存在，始足當之。由於不當得利乃係對當事人
      違反公平原則之財產變動，致受益人受有利益，而他人受
      有損害，以調整雙方當事人財產狀態為目的，原告對不當
      得利請求權之成立要件應負舉證責任，亦即原告必須證明
      其與被告間有給付之關係存在（最高法院95年度臺上字第
      1077號、91年度臺上字第1673號裁判意旨參照）。本件原
      告既無由證明其確實出資額，關於原告主張被告僅出資75
      0 萬元部分又不能與伊於另案所為之證詞相符合，則原告
      所謂共同出資云云，更無由認定為真實可採。是則，原告
      主張被告應返還伊出資之498 萬元或415 萬之不當得利，
      即非有據。
    (五)綜上，原告本於不當得利之法律關係請求被告給付498 萬
      元及自89年7 月28日起至清償日止，按年利5%計算之法定
      利息，並無理由，應予駁回。
七、原告受敗訴之判決，本院爰並依職權核定本件訴訟費用即第
    一審裁判費50,302元由敗訴之原告負擔。
八、原告受敗訴判決，其假執行之聲請即失所依據，應併予駁回
    。
九、本件判決基礎已臻明確，兩造其餘之攻擊防禦方法及訴訟資
    料經本院斟酌後，核與判決不生影響，無一一論述之必要，
    併予敘明。
十、據上論結，本件原告之訴為無理由，依民事訴訟法第78條、
    第87條第1 項判決如主文。
中　　華　　民　　國　　96　　年　　7 　　月　　31　　日
                  民事第一庭  法  官  洪舜帆
以上正本證明與原本無異。
如對本判決上訴，應於判決送達後20日內向本院提出上訴狀。
中　　華　　民　　國　　97　　年　　5 　　月　　 2　　日
                              書記官  李明章
